【裁判字號】    89,交上訴,202
【裁判日期】    891031
【裁判案由】    公共危險
【裁判全文】
臺灣高等法院刑事判決                          八十九年度交上訴字第二二號
    上  訴  人  臺灣臺北地方法院檢察署檢察官
    被      告  甲○○
    選任辯護人  吳嘉榮
右上訴人因被告公共危險案件，不服臺灣臺北地方法院八十九年度交訴字第六四號，
中華民國八十九年十月三十一日第一審判決（起訴案號：臺灣臺北地方法院檢察署八
十八年度偵字第五四八四號）提起上訴，本院判決如左：
        主      文
上訴駁回。
        理      由
一、公訴意旨略以：甲○○於民國（下同）八十八年九月廿二日中午十一時二十分許
    ，於臺北市○○街一九五號前騎乘車號DPC-106號輕機車，因騎乘不慎致與騎乘
    車號ASH-121號重機車之林泓燁發生擦撞，使林泓燁因之人車倒地而受有右足骨
    骨折之傷害，甲○○於駕車肇事後，復未停車處理即加速逃逸，經路人目睹甲○
    ○車號後，經警循線查獲，因認甲○○所為係犯刑法第一百八十五條之四公共危
    險罪嫌。
二、按犯罪事實應依證據認定之，無證據不得推定其犯罪事實。又不能證明被告犯罪
    者，應諭知無罪之判決，刑事訴訟法第一百五十四條、第三百零一條第一項分別
    定有明文。又事實之認定，應憑證據，如未能發現相當證據，或證據不足以證明
    ，自不能以推測或擬制之方法，為裁判基礎（最高法院四十年臺上字第八六號判
    例參照）。復按告訴人之告訴，本以使被告受刑事訴追為目的，故其陳述是否與
    事實相符，自應調查其他證據，以資審認，苟其所為攻擊之詞，尚有瑕疵，則在
    此瑕疵未予究明以前，即不能遽採為斷罪之基礎（最高法院六十九年臺上字第一
    五三一號判決參照）。再者，認定被告有罪之事實，應憑證據，如未能發現相當
    之證據，或證據不足以證明，自不能以推測或擬制之方法，以為裁判之基礎；且
    認定事實所憑之證據，其為訴訟上之證明，須達於通常一般人均不致有懷疑，而
    得確信其為事實之程度者，始得據為有罪之認定，倘其證明尚未達到此一程度而
    有合理之懷疑存在時，尚難為有罪之認定基礎；另苟積極證據不足以為不利於被
    告事實之認定，即應為有利於被告之認定，更不必有何有利之證據，最高法院三
    十年上字第八一六號、四十年台上字第八六號、七十六年台上字第四九八六號判
    例分別揭有上旨，足資參酌。抑有進之，證人之證言固非不得做為認定被告犯罪
    事實之證據，惟須此項證言無瑕疵可指，且與事實相符者，始足當之，苟證人之
    證言有瑕疵時，即不得做為不利被告認定之唯一依據。而刑法上之過失犯，必須
    危害之發生，與行為人之欠缺注意，具有因果聯絡關係，始能成立。至行為人之
    過失，與被害人自己之過失，併合而為危害發生之原因時，雖不能阻卻其犯罪責
    任，但僅被害人之過失為發生危害之獨立原因者，則行為人縱有過失，與該項危
    害發生之因果關係，已失其聯絡，自難令負刑法上過失之責（最高法院二十三年
    度上字第五二二三號判例）。且過失責任之有無，應以行為人之懈怠或疏虞與結
    果之發生，有無相當因果關係為斷，所謂相當因果關係，即以所生之結果觀察，
    認為確因某項因素而惹起，又從因素觀察，認為足以發生此項結果，始克當之（
    最高法院五十八年度台上字第四０四號判例）。
三、公訴人認被告甲○○涉有前開犯嫌係以道路交通事故調查報告表與林泓燁之陳述
    為其依據，訊據被告甲○○否認前開犯嫌，辯稱略以：「八十八年九月廿二日係
    921大地震隔天，道路交通號誌故障且交通混亂，我當時駕駛該輛車牌DPC-106
    號輕型機器腳踏車沿濱江街外側車道由西往東方向行駛，途經濱江街一九五號濱
    江加油站前，欲變換至左側內線車道以便左轉臺北松山機場便道行駛，雖然曾經
    發現在我右後方有輛機車（即林泓燁駕駛之車牌ASH-121號重型機器腳踏車）倒
    地，但並未感覺我所駕駛之輕型機器腳踏車與該輛倒地的機車擦撞，所以我繼續
    駕車前駛，並非有意肇事逃逸」等語。
四、經查：
(一)、林泓燁雖於警訊陳稱：「我是跟在他後面騎乘，但她突左突右行駛且未打方向燈
    ，致其右後方撞擊我車之左前方。我當時約三、四十公里，沒有喝酒，（與前車
    保持）約三、四公尺。我有右足骨折，左手臂擦傷，不提出告訴」等語（偵查卷
    第八頁、第十頁），但依其所陳，其既與被告甲○○保持在三、四公尺距離之車
    後，則不論被告甲○○有其所陳之突左或突右，只要二人車速相同，應無任何擦
    撞機會，是林泓燁稱其機車之左前方擦撞被告甲○○機車之右後方如屬實，則應
    係林泓燁擬超越甲○○所駕之機車，方有其所稱之擦撞可能，則林泓燁如係欲超
    車而與前車擦撞，顯未依道路交通安全規則第九十四條規定與前車保持可以煞停
    距離與疏未注意車前狀況與兩車併行之間革隔並隨時採取必要安全措施之規定，
    是依林泓燁所陳，林泓燁於前開時地騎乘機車，應有疏失，此由其雖受有所稱之
    右足骨折，左手臂擦傷等傷害，但卻於警訊時，未據其提出傷害診斷書與陳明不
    提出告訴，則受傷情形是否確如所陳與是否應就所陳之傷害自負其責，已非無疑
    。按道路交通安全規則第二條第一項第一款規定該規則所用之名詞「汽車」均包
    括「機器腳踏車」，同規則第九十四條第三項「汽車行駛時，駕駛人應注意車前
    狀況及兩車併行之間隔，並隨時採取必要之安全措施」規定，無論「輕型機器腳
    踏車」駕駛人或「重型機器腳踏車」駕駛人，均有遵守之義務。本件車牌ASH-12
    1號重型機器腳踏車駕駛人林泓燁既自承係領有駕駛執照之駕駛人，其就前揭「?
    道路交通安全規則」第九十四條第三項規定，自應知之甚稔，其未與前車保持安
    全距離以致肇事，自有疏失。
(二)、公訴意旨認被告涉犯前開罪嫌之道路交通事故調查報告表（偵查卷第九頁），並
    無任何現場之跡證描述，僅載移離現場與繪有被告與林泓燁二車之行進方向，而
    林泓燁行車在被告之車後，道路交通事故調查報告表卻繪成併行，是顯與林泓燁
    所陳不合，則此簡略之道路交通事故調查報告表，亦難據為被告有林泓燁所陳擦
    撞之不利事證。而林泓燁於警訊已陳明係附近加油站員工告知其車號而報警（偵
    查卷第十頁），但被告既為林泓燁所陳之肇事者，發生事故前，林泓燁復在被告
    車後，事故後林泓燁始終清醒（見偵查卷第十頁警訊），則其無從記住被告之車
    號，反需附近加油站在加油中之員工告知，亦與常理有違。
(三)、原審履勘現場並訊問加油站員工鄭麗秀（原審卷第二九頁），但林泓燁於履勘期
    日卻稱：「我當時走外側車道（靠近濱江加油站），我在事故發生前，我知道在
    左前方有一台機車，在閃左轉登號，但不知何故突然右偏，已經有左轉動作，我
    跟著他自其車後直向前行，但不知為何他突然右偏，以致擦撞他右後車身，擦撞
    後我就倒地，告訴我車號的人不知是路人還是加油站員工，但我有到加油站休息
    」等語（原審卷第三十頁），其就被告是否有打左轉燈號與係何人告知被告之車
    號等情，與警訊所陳不一，則其警訊所陳是否可採，亦值存疑。
(四)、林泓燁雖稱與其機車與被告之機車擦撞，但依卷附道路交通事故補充資料表（渣
    偵查卷第十頁反面）記載該輛車牌ASH-121號重機車「右前車頭、車身擦地痕，
    右前方向燈破損，右照後鏡破裂」等車損記載，均為該輛林泓燁駕駛之重機車失
    控右傾倒地造成之車損情形，並無被告甲○○駕駛之該輛輕機車擦撞痕之記述，
    另依被告所提出之機車相片四張（本院卷第五四頁），亦無擦撞痕跡，足見，林
    泓燁所稱之擦撞，是否屬實，亦堪置疑。又被告所駕者為輕型機車，林泓燁所駕
    者則為重型機車，依告所提機車相片（本院卷第五四頁），該型機車之重心在後
    輪，如被告之機車確與林泓燁所駕機車在後方擦撞，以致於林泓燁跌倒，則被告
    所騎之機車亦有因擦撞而產生重心不穩甚而跌倒之情形，然被告所駕機車並無此
    情形發生，況林泓燁於本院調查時陳稱其與被告之車速同為三、四十公里（本院
    卷第二六頁），其甚而陳稱記不得機車損壞情形，無損壞資料亦無修車資料（本
    院卷第二六頁），足徵其所陳前後矛盾與瑕疵，自不得為被告不利事證。本件依
    上事證應係被告甲○○駕駛車牌DPC-106號輕機車在前行駛，林泓燁駕駛車牌
    ASH-121號重機車尾隨在後，已見被告所駕輕機車顯示左轉方向燈，駕車自後超
    越時，未注意遵守道路交通安全規則第九十四條第三項「注意車前狀況及兩車併
    行之間隔，並隨時採取必要之安全措施」之規定，而依當時情形又查無任何不能
    注意之情事，其本應注意且能注意竟疏未注意車前狀況以致發生跌倒，至於林泓
    燁輕所稱之擦撞，則無具體事證證明，本件交通事故之發生自應歸責於重機車駕
    駛人林泓燁，尚難遽認駕駛車牌DPC-106號輕機車在前行駛之被告甲○○就尾隨?
    在後之林泓燁駕車失控倒地受傷有何過失行為可言。
(五)、綜上事證，本案尚未達於通常一般之人均不致有所懷疑，得確信其為真實之程度
    ，而有合理性懷疑之存在，本院無從形成有罪之確信。此外，復查無其他積極證
    據足資認定被告甲○○於前開時地駕機車肇事後逃逸，自難以刑法第一百八十五
    條之四公共危險罪相繩，則既不能證明被告犯罪，根據「罪證有疑，利於被告」
    之證據法則，依法應為無罪之諭知。
五、原審認被告之機車與林泓燁之機車縱有擦撞，但被告仍無肇事責任，是即無刑法
    第一百八十五條之四之罪嫌，以不能證明被告犯罪，而為其無罪之諭知，經核原
    判決結果並無違誤，檢察官上訴略以被害人指訴詳細，被告對本件事故之發生是
    否全然無過失，被告應負責任云云，提起上訴，以推測之詞指摘原判決不當，請
    求撤銷改判，為無理由，應予駁回。
據上論斷，應依刑事訴訟法第三百六十八條，判決如主文。
本案經檢察官王安明到庭執行職務
中    華    民    國    八十八    年      一        月        十        日
                              臺灣高等法院刑事第七庭
                                  審判長法  官 吳  啟  民
                                        法  官 林  瑞  斌
                                        法  官 施  俊  堯
右正本證明與原本無異。
如不服本判決應於收受送達後十日內向本院提出上訴書狀，其未敘述上訴之理由者並
得於提起上訴後十日內向本院補提理由書（均須按他造當事人之人數附繕本）。
                                        書記官 顏  志  豪
中    華    民    國    八十八    年      一        月        十        日
附錄：本案論罪科刑法條全文


司法院資訊處製作；財團法人民間司法改革基金會備份。
